【裁判字號】    92,訴,2577
【裁判日期】    921128
【裁判案由】    毒品危害防制條例
【裁判全文】
臺灣臺中地方法院刑事判決                        九十二年度訴字第二五七七號
    公  訴  人  臺灣臺中地方法院檢察署檢察官
    被      告  甲○○  男  二.
右列被告因毒品危害防制條例案件，經檢察官提起公訴（九十二年度毒偵字第二八二
○號），經本院合議庭裁定進行簡式審判程序，判決如左：
    主  文
甲○○連續施用第一級毒品，處有期徒刑柒月。扣案之第一級毒品海洛因壹包（送驗
後淨重零點壹玖公克、包裝重零點貳壹公克）沒收銷燬之；注射針筒壹支沒收。
    事  實
一、甲○○前於民國（下同）八十七年、八十九年間因施用毒品案件，經本院以八十
    七年度毒聲字第一一九三號及臺灣澎湖地方法院以八十九年度毒聲字第三八號裁
    定觀察勒戒後，均認無繼續施用毒品之傾向，先後經臺灣臺中地方法院檢察署檢
    察官及臺灣澎湖地方法院檢察署檢察官於八十七年八月二十四日、九十年一月二
    十九日，分別以八十七年度偵字第一六三五四號、八十九年度毒偵字第五一號不
    起訴處分確定。詎甲○○於前開不起訴處分後五年內，復基於施用第一級毒品海
    洛因之概括犯意，連續於九十二年八月二日中午十二時許、同年月二十日中午十
    二時許、同年九月十七日中午十一時許，在臺中市○○○街公園廁所內，以將第
    一級毒品海洛因摻水放入針筒內注射施打之方式，連續施用第一級毒品海洛因三
    次，嗣為警先後於九十二年九月十七日二十二時三十五許，在臺中市○○路四四
    八之二號前查獲，並扣得海洛因一小包（毛重為○．四公克，送驗後淨重○．一
    九公克、包裝重○．二一公克）、及甲○○所有供施用毒品所用之注射針筒一支
    ，始查知上情。
二、案經臺中市警察局第一分局報告臺灣臺中地方法院檢察署檢察官偵查起訴。
    理  由
一、右揭事實，業據被告甲○○迭於警詢、偵查及本院簡式審判程序時均坦承不諱，
    並有扣案之第一級毒品海洛因一小包（毛重為○．四公克，送驗後淨重○．一九
    公克、包裝重○．二一公克）、注射針筒一支足資佐憑。且查：（一）被告甲○
○於九十二年九月十七日在臺中市警察局第一分局所採集之尿液，經送中山醫學大學
      附設醫院篩檢結果呈鴉片代謝物陽性反應，復以ＧＣ／ＭＳ即氣相層析質譜儀
      分析法確認被告之尿液中確含可待因、嗎啡之陽性反應，有臺中市警察局第一
      分局尿液檢驗代號與真實姓名對照表、中山醫學大學附設醫院藥物濫用檢測中
      心報告各一紙附卷可稽。而按海洛因係嗎啡經化學合成之半人工合成品，藥性
      倍於嗎啡，其經吸食或施打進入人體，藉人體解毒系統之代謝作用而分解成藥
      （毒）性較低之嗎啡，故於吸食或施打海洛因之煙毒嫌犯尿液中，可檢驗出嗎
      啡煙毒反應。一般吸食或施打煙毒（或麻醉藥品）者，經人體代謝作用後，於
      八小時之內約有百分之八十量於尿液中排出，二十四小時後，續有約剩餘量之
      百分之九十再排出，七十二小時後仍有殘餘微量排出，吸食或施打者個人體質
      不同，其排出時間亦會有差異，尤其成癮者（抗藥性強）其於吸食一百二十小
      時內所採之尿液，配合較具公信力之儀器（如氣相質譜儀）仍可能被檢測出，
      此曾經憲兵司令部八十年三月二五日（八○）鑑驗字第○九九九號函釋在案。
      參以目前施用毒品者以施用毒品海洛因最為常見，施用嗎啡者已甚少見，被告
      甲○○復自承係施用第一級毒品海洛因等語，有警訊、偵訊及本院審理筆錄可
      考，另以扣案之毒品海洛因一包經送法務調查局以化學呈色法、氣相層析質譜
      儀分析法鑑驗結果，均含第一級第六項毒品海洛因成分，有該局鑑定通知書一
      份在卷可考，則被告甲○○之自白，核與前開說明、尿液及毒品檢驗結果均相
      符合，堪予信採。
（二）被告甲○○前於八十七年、八十九年間因施用毒品案件，經本院以八十七年度
      毒聲字第一一九三號及臺灣澎湖地方法院以八十九年度毒聲字第三八號裁定觀
      察勒戒後，均認無繼續施用毒品之傾向，先後經臺灣臺中地方法院檢察署檢察
      官及臺灣澎湖地方法院檢察署檢察官於八十七年八月二十四日、九十年一月二
      十九日，分別以八十七年度偵字第一六三五四號、八十九年度毒偵字第五一號
      不起訴處分確定等情，有臺灣臺中地方法院檢察署刑案資料查註紀錄表、臺灣
      高等法院被告全國前案紀錄表、臺灣臺中地方法院檢察署檢察官八十七年度偵
      字第一六三五四號、臺灣澎湖地方法院檢察署檢察官八十九年度毒偵第五一號
      不起訴處分書各一份在卷足憑，被告甲○○於上開不起訴處分確定後五年內，
      自九十二年八月二日中午十二時許、同年月二十日中午十二時許、同年九月十
      七日中午十一時許，連續施用第一級毒品海洛因三次之犯行，亦臻明確。
（三）綜上，本件事證明確，被告甲○○右開犯行，洵堪認定。
二、按海洛因係毒品危害防制條例第二條第二項第一款所定之第一級毒品，不得非法
    施用。而被告前於八十七年、八十九年間已曾違犯同條例第十條之罪，並先後經
    臺灣臺中地方法院檢察署檢察官及臺灣澎湖地方法院檢察署檢察官於八十七年八
    月二十四日、九十年一月二十九日，分別以八十七年度偵字第一六三五四號、八
    十九年度毒偵字第五一號不起訴處分確定在案，已詳如前述，其於前開不起訴處
    分後五年內，再犯本件施用第一級毒品海洛因之犯行，核其所為，係犯毒品危害
    防制條例第十條第一項之施用第一級毒品罪。又：
（一）被告甲○○持有第一級毒品海洛因後，進而施用，其持有之低度行為應為施用
      之高度行為所吸收，不另論以持有第一級毒品罪。
（二）被告甲○○先後三次施用第一級毒品海洛因，時間緊接，方法相同，觸犯構成
      要件相同之罪名，顯係基於概括犯意為之，應依連續犯規定論以一罪，並依法
      加重其刑。
（三）爰審酌被告甲○○前於八十七年、八十九年間因施用毒品案件，經本院裁定送
      觀察、勒戒後，認無繼續施用毒品之傾向，嗣經檢察官為不起訴處分確定，竟
      仍不知戒惕，再度違犯本件毒品危害防制條例第十條第一項之罪，無視於毒品
      對於自身健康之戕害及國家對於杜絕毒品犯罪之禁令；又被告甲○○施用毒品
      係自戕行為，犯罪手段平和，被告甲○○尚未因此而危害他人，所生損害不大
      ；其於犯後復能坦承犯行，態度良好；再考之施用毒品者均有相當程度之成癮
      性及心理依賴，其犯罪心態與一般刑事犯罪之本質並不相同，應側重適當之醫
      學治療及心理矯治為宜；被告甲○○現復經本院以九十二年度毒聲字第二三三
      一號裁定諭令進行長時間之強制戒治處遇，核該強制戒治之性質，固屬保安處
      分之一種，然既與其所應受之刑罰，同係限制人身自由，揆諸比例原則，自應
      予適當量刑等一切情狀，量處如主文所示之刑，以示懲儆。
（四）扣案之第一級毒品海洛因一包（毛重各為○．四公克，送驗後淨重○．一九公
      克、包裝重○．二一公克），係屬毒品危害防制條例第二條第二項第一款所管
      制之第一級毒品，為違禁物，應依同條例第十八條第一項前段規定，沒收銷燬
      之。另扣案之注射針筒一支，均係被告甲○○所有，並供其施用第一級毒品海
      洛因所用之物，業據被告甲○○供明在卷，爰依刑法第三十八條第一項第二款
      規定，宣告沒收之。
據上論斷，應依刑事訴訟法第二百七十三條之一第一項、第二百九十九條第一項前段
，毒品危害防制條例第十條第一項、第二十條第三項、第十八條第一項前段，刑法第
十一條前段、第五十六條、第三十八條第一項第二款，判決如主文。
中      華      民      國    九十二    年    十一    月     二十八     日
        臺灣臺中地方法院刑事第十二庭
                                    法  官  劉  兆  菊
右正本證明與原本無異。
如不服本判決，應於送達後十日內向本院提出上訴狀（須附繕本），上訴於臺灣高等
法院臺中分院。
                                    書記官
中      華      民      國    九十二    年    十一      月    二十八    日
附錄論罪科刑法條毒品危害防制條例第十條第一項：
施用第一級毒品者，處六月以上五年以下有期徒刑。


司法院資訊處製作；財團法人民間司法改革基金會備份。
